【裁判字號】    89,訴,1669
【裁判日期】    900129
【裁判案由】    偽造文書等
【裁判全文】
臺灣桃園地方法院刑事判決                        八十九年度訴字第一六六九號
    公  訴  人  臺灣桃園地方法院檢察署檢察官
    被      告  甲○○
右列被告因偽造文書等案件，經檢察官提起公訴（八十九年度偵字第一五０九五號）
，本院判決如左：
        主  文
甲○○共同連續行使偽造私文書，足以生損害於公眾及他人，處有期徒刑捌月，緩刑
年。
偽造於高雄市三民區戶政事務所國民身分證補發申請書及外交部領事局護照申請書上
之「曾艷生」署押各壹枚、及中華民國台灣地區旅行證壹張、曾艷生名義之中華民國
身分證壹張、曾艷生名義之中華民國護照壹本，均沒收之。
        事  實
一、甲○○係大陸地區人士，於民國八十九年一月間，在大陸地區福建省福清市龍田
    鎮，為能偷渡到澳洲（起訴書誤載為美國）工作，竟與一不詳年籍綽號「陳老闆
    」之成年男子，基於共同犯意之聯絡，由甲○○提供其本人照片四張交給「陳老
    闆」，而「陳老闆」則於不詳時間內，以某不詳年籍之大陸地區人士名義，填寫
    大陸地區人民進入台灣地區旅行證申請書、大陸地區人民進入台灣地區保證書，
    先向我國入出境管理局申請核發「中華民國台灣地區旅行證」，使不知情之入出
    境管理局公務員，將該等不實之事項登載於職務上所掌管之入出境管制之文書上
    ，並發給予該某不詳年籍之人為名義人之「中華民國台灣地區旅行證」，足生損
    害於我國入出境管制作業之正確性，而「陳老闆」復持前由甲○○所提供的照片
    ，另以曾艷生的名義，於八十九年七月十七日向高雄市三民區戶政事務所，先填
    寫申請書並為曾艷生名義之署押後，持之行使而申請補發曾艷生名義之身分證，
    使不知情之高雄市三民區戶政機關公務員，將該等不實之事項，登載於職務上所
    掌管之戶籍登記資料上，並換發曾艷生名義之身分證給予「陳老闆」，足生損害
    於戶籍管理之正確性及曾艷生本人，而「陳老闆」則於取得曾艷生之身分證後，
    復至外交部領事局，於填寫護照申請書且為曾艷生名義之署押後，持之行使而申
    請核發曾艷生名義之護照，使不知情之外交部公務員，將該等不實之事項，登載
    於職務上所掌管之公文書上，並發給曾艷生名義之中華民國護照一本，足生損害
    於我國外交部領事局對護照管理之正確性及曾艷生本人。而陳老闆於分別取得上
    揭之「中華民國台灣地區旅行證」、「中華民國身分證」、「中華民國護照」後
    ，即交給甲○○使用，甲○○遂於八十九年九月十五日十六時許，搭乘澳門航空
    班機，未經許可，擅自持用前開偽造之「中華民國台灣地區旅行證」入境於高雄
    小港機場，並將該旅行證及事先所填寫之入境登記表持交給小港機場海關人員，
    使不知情之官員將此等不實之入境事項登載於職務上所掌之公文書上，足以生損
    害於入出境管理局對入出境管理之正確性。而甲○○則於入境台灣地區後，復於
    八十九年十月一日二十一時三十五分許持用前開偽造之曾艷生中華民國護照欲搭
    乘中華航空公司班機前往澳洲，惟在辦理出境時，當場由中正機場海關人員查獲
    ，並扣得前開曾艷生名義之護照一本。
二、案經內政部警政署航空警察局移送臺灣桃園地方法院檢察署檢察官偵查起訴。
        理  由
一、訊據被告甲○○坦承右情不諱，並有被告所持用之曾艷生名義護照一本、曾艷生
    名義身分證影本及中華航空公司機票影本各一張在卷資佐可參，事證明確，被告
    右揭犯行足堪認定，應予依法論科。
二、核被告甲○○右揭所為，係犯入出國及移民法第五十四條之未經許可入國罪、護
    照條例第二十三條第二項之行使不實護照罪、及刑法第二百十六條、第二百十條
    第二百十二條之行使偽造私文書罪、行使偽造特種文書罪與第二百十四條之使公
    務員登載不實文書罪。被告上揭所犯數罪，與「陳老闆」之間，有犯意聯絡及行
    為分擔，為共同正犯。而被告共同利用高雄市三民區戶政事務所不知情之戶政機
    關承辦人員，以貼用被告本人的照片而偽造曾艷生名義之身分證，係屬於偽造特
    種文書之間接正犯。至被告共同偽造「曾艷生」署押之行為，則僅係渠等共同偽
    造國民身分證補發申請書及護照申請書等私文書之一部分行為，而渠等共同偽造
    上揭私文書及特種文書之低度行為，復又分別為其後渠等共同行使偽造私文書、
    共同行使偽造特種文書之高度行為所吸收，均不另論罪。又被告先後多次共同所
    犯之上揭行使偽造私文書與使公務員登載不實文書之行為，均時間緊接，觸犯構
    成要件同一罪名，顯係基於概括犯意為之，均應依刑法第五十六條連續犯規定，
    以連續行使偽造私文書一罪與連續使公務員登載不實文書一罪論擬，並均加重其
    刑。惟被告上揭所犯之共同連續行使偽造私文書罪、共同連續使公務員登載不實
    文書罪，與其所另犯之共同未經許可入國罪、共同行使偽造特種文書罪、共同行
    使不實護照罪，於數罪之間，有方法、結果之牽連關係，應依刑法第五十五條牽
    連犯規定，從一重之共同連續行使偽造私文書罪處斷。爰審酌被告犯後坦承犯行
    ，且深知悔悟，態度良好，並參其犯罪動機、目的、手段、品性、素行、所生危
    害之程度等一切情狀，量處如主文所示之刑，以示懲儆。末查，被告前未曾受有
    期徒刑以上刑之宣告，此有臺灣桃園地方法院檢察署刑案資料查註紀錄表在卷可
    按，被告本件所犯，僅因一時失慮致罹刑章，惟查其於事後坦承犯行，深具悔意
    ，且又經過此次偵、審及科刑之教訓後，當已知警惕，應無再犯之虞，本院認為
    前開對被告所宣告之刑，以暫不執行為適當，爰併宣告緩刑三年，以啟自新。
    至本件所扣案之曾艷生名義之中華民國護照一本，乃係屬於被告因共同犯罪所得
    之物，業據被告供明在卷，爰應依刑法第三十八條第一項第三款之規定，併宣告
    沒收之。至被告與「陳老闆」共同偽造於高雄市三民區戶政事務所國民身分證補
    發申請書及外交部領事局護照申請書上之「曾艷生」署押各一枚，均應依刑法第
    二百十九條規定，併予宣告沒收之。而被告持用入境之中華民國台灣地區旅行證
    一張，係已屬於被告所有且係供其犯罪所用之物，又被告另共同利用高雄市三民
    區戶政事務所不知情之戶政機關承辦人員以貼用被告的照片之曾艷生名義之中華
    民國身分證一張，則係屬於被告因共同犯罪所得之物，上揭中華民國台灣地區旅
    行證及曾艷生名義之中華民國身分證各一張，雖均未扣案，惟亦不能證明業已滅
    失，爰分別依刑法第三十八條第一項第二款、第三款之規定，均併宣告沒收之。
三、據上論斷，應依刑事訴訟法第二百九十九條第一項前段，入出國及移民法第二十
    三條第二項，護照條例第二十三條第二項，刑法第十一條前段、第二十八條、第
    五十六條、第二百十六條、第二百十條、第二百十二條、第二百十四條、第五十
    五條、第七十四條第一款、第二百十九條、第三十八條第一項第二款、第三款，
    罰金罰鍰提高標準條例第一條前段，判決如主文。
本案經檢察官林安紜到庭執行職務。
中      華      民      國      九十    年      元      月    二十九    日
                              臺灣桃園地方法院刑事第一庭
                                  法    官  呂  仲  玉
右正本證明與原本無異。
如不服本判決，應於判決送達後十日內向本院提出上訴狀( 應附繕本 )，上訴於
臺灣高等法院。
                                    書記官   劉晨輝
中        華        民        國   九十   年   二   月    二    日
刑法第二百十六條
行使第二百十條至第二百十五條之文書者，依偽造、變造文書或登載不實事項或使登
載不實事項之規定處斷。
刑法第二百十二條
偽造、變造護照、旅券、免許證、特許證及關於品行、能力、服務或其他相類之證書
、介紹書，足以生損害於公眾或他人者，處一年以下有期徒刑，拘役或三百元以下罰
金。
刑法第二百十四條
明知為不實之事項，而使公務員登載於職務上所掌之公文書，足以生損害於公眾或他
人者，處三年以下有期徒刑、拘役或五百元以下罰金。
偽造、變造國民身份證以供申請護照，足以生損害於公眾或他人者，處五年以下有期
徒刑、拘役或併科新臺幣五十萬元以下之罰金。
行使前項文書者，亦同。
護照條例第二十三條將國民身份證交付他人或謊報遺失，以供冒名申請護照者，處五
年以下有期徒刑、拘役或科或併科新臺幣十萬元已下之罰金。
前項冒用名義者，亦同。
受託申請護照，明知第一項至第四項事實或偽造、變造或冒用之照片，仍代申請者，
處五年以下有期徒刑、拘役或科或併科新臺幣十萬元以下之罰金。


司法院資訊處製作；財團法人民間司法改革基金會備份。
